【裁判字號】    99,監宣,26
【裁判日期】    990826
【裁判案由】    監護宣告
【裁判全文】
臺灣屏東地方法院民事裁定              99年度監宣字第26號
聲  請  人  丙○○
相  對  人  甲○○
上列聲請人聲請監護宣告事件，本院裁定如下：
    主  文
宣告甲○○（男、民國○○年○ 月○○日生、身分證統一編號：Ｚ000
000000號）為受監護宣告人。
選定丙○○（女、民國○○年○ 月○ 日生、身分證統一編號：Ｚ000
000000號）為受監護宣告之人甲○○之監護人。
指定乙○○（男、民國○○年○ 月○○日生、身分證統一編號：Ｚ000
000000號）為會同開具財產清冊之人。
聲請費用新臺幣壹仟元由受監護宣告之人負擔。
    理  由
一、聲請意旨略以：聲請人丙○○之配偶即相對人甲○○（男，
    民國○○年○ 月○○日生，身分證統一編號：Ｚ000000000號，住
    屏東縣屏東市○鎮里○○路38巷8 號）自66年12月間起罹患
    精神分裂症疾病，雖經延醫診治，惟均無起色，已至不能處
    理自己事務之程度，為此依民法第14條之規定，聲請宣告相
    對人為受監護宣告人等語。
二、聲請人主張上開各情，業據其提出高雄市立凱旋醫院診斷書
    、戶籍謄本各1 份為證，並經本院前往高雄凱旋醫院，於鑑
    定人李幸蓉醫師前點呼相對人，並詢問其姓名、年籍等問題
    ，其尚能正確回應。本院另就相對人之精神及心智狀況訊問
    鑑定人，經鑑定人鑑定結果，認相對人屬長期慢性精神分裂
    症病人，認知功能退化，日常自我照顧與保護自身安全方面
    應無困難，但在面對較為複雜問題時，判斷能力將受影響，
    恐無法做適切處理，需他人協助，無法理解監護宣告或輔助
    宣告的意義，在財務及財產的概念及管理上也呈現明顯能力
    欠缺的情形，相對人已因精神障礙，致其意思表示能力欠缺
    或不能辨識意思表示，且影響認知功能及生活能力士的缺損
    ，無法適切處理自身金錢及相關生活事務。相對人目前精神
    狀態因精神障礙導致能力欠缺、不能辨識，鑒於相對人病程
    呈現慢性化，恐遭有心人士利用，建議選定監護人代為處理
    其財產問題及生活上的照顧等情，有本院99年8 月11日訊問
    筆錄、高雄市立凱旋醫院99年7 月1 日高市凱醫成字第0990
    004500號函附之精神鑑定報告書1 份在卷可憑。本院綜合上
    開勘驗結果及鑑定人之意見，認相對人確因精神障礙，致不
    能為意思表示或受意思表示之程度，故聲請人聲請對相對人
    為監護之宣告為有理由，應予准許。
三、按受監護宣告之人應置監護人；法院為監護之宣告時，應依
    職權就配偶、四親等內之親屬、最近一年有同居事實之其他
    親屬、主管機關、社會福利機構或其他適當之人選定一人或
    數人為監護人，並同時指定會同開具財產清冊之人；法院選
    定監護人時，應依受監護宣告之人之最佳利益，優先考量受
    監護宣告之人之意見，審酌一切情狀，並注意下列事項：一
    、受監護宣告之人之身心狀態與生活及財產狀況。二、受監
    護宣告之人與其配偶、子女或其他共同生活之人間之情感狀
    況。三、監護人之職業、經歷、意見及其與受監護宣告之人
    之利害關係。四、法人為監護人時，其事業之種類與內容，
    法人及其代表人與受監護宣告之人之利害關係，修正後之民
    法第1110條、第1111條第1 項、第1111條之1 定有明文。
四、查相對人自罹病後均係由聲請人丙○○協助照顧及處理金錢
    相關事宜，此據聲請人丙○○於勘驗時陳述明確，證人即兩
    造之子乙○○亦證述屬實，均有本院99年8 月11日訊問筆錄
    附卷足憑，本院審酌聲請人丙○○為相對人之配偶，長期協
    助照護相對人，是由聲請人負責護養及照顧相對人並管理其
    財產，應能符合相對人之最佳利益，爰選定聲請人為監護人
    。另依上開規定，法院於選定監護人時，應同時指定會同開
    具財產清冊之人，及依民法第1113條準用同法第1099條之規
    定，監護開始時，監護人對於受監護人之財產，應依規定會
    同遺囑指定、當地直轄市、縣（市）政府指派或法院指定之
    人，於二個月內開具財產清冊，並陳報法院。為使聲請人得
    於期限內開具財產清冊並陳報法院，並衡酌乙○○係相對人
    之子，平日亦會協助處理相對人事務，爰併指定乙○○為會
    同開具財產清冊之人。
五、依民事訴訟法第608 條第1 項、非訟事件法第24條第1 項，
    裁定如主文。
中    華    民    國    99    年    8     月    26    日
                        家事庭法  官  林雅莉
正本係照原本作成。
如不服本裁定關於選定監護人及指定會同開具財產清冊之人等部
分，應於送達後10日內向本院提出抗告狀，並繳納抗告費新臺幣
1,000元；其餘關於宣告監護之部分，不得抗告。
中    華    民    國    99    年    8     月    27    日
                              書記官  胡世瑩

司法院資訊處製作；財團法人民間司法改革基金會備份。
